臺灣高雄地方法院刑事判決　　　　　　　　　　　　九十一年度交訴字第二六七號
　　公　訴　人　臺灣高雄地方法院檢察署檢察官
　　被　　　告　丙○○
右被告因公共危險等案件，經檢察官提起公訴（九十一年度偵字第一八六六九號），
本院判決如左：
    主  文
丙○○無罪。
    理  由
一、公訴意旨略以：被告丙○○於民國九十一年四月七日上午六時四十分許，駕駛其
    所有車牌號碼三Ｂ－一五四八號自小客車，沿高雄市新興區○○○路快車道由東
    往西方向行駛，本應注意汽車行駛時，應隨時注意車前狀況，並隨時採取必要之
    安全措施，而依當時情形並無不能注意之情事，竟疏未注意及此，途經該路段五
    十二號前，驟然由快車道高速駛入慢車道，適有戊○○騎乘車牌號碼ＸＺＧ－八
    六八號機車搭載丁○○，於同路段同向在慢車道上行駛，遭被告駕駛之上開自小
    客車撞擊而上，致蔡富祥、蔡宜芬彈飛落地，戊○○因而受有右肩擦傷、右手及
    右踝淤血、右上臼齒挫斷之傷害、丁○○則受有右膝挫傷、瘀青、尾椎部分挫傷
    、右手臂擦傷等傷害。被告於肇事後，未下車對戊○○、丁○○為必要之緊急救
    護，反駕駛自小客車急速駛離現場逃逸，因認被告涉犯刑法第二百八十四條第一
    項、第一百八十五條之四之過失傷害及肇事逃逸罪嫌等語。
二、按犯罪事實應依證據認定之，無證據不得推定其犯罪事實，不能證明被告犯罪，
    應諭知無罪之判決，刑事訴訟法第一百五十四條第二項、第三百零一條前段分別
    定有文。又所謂認定犯罪事實之證據，係指足以認定被告確有犯罪行為之積極證
    據而言，該項證據自須適合於被告犯罪事實認定，始得採為斷罪資料，如未能發
    現相當證據，或證據不足以證明，自不能以推測或擬制之方法，為裁判基礎。又
    認定犯罪事實所憑之證據，雖不以直接證據為限，間接證據亦包括在內，然而無
    論直接或間接證據，其為訴訟上之證明，均須達於通常一般之人均不致於有所懷
    疑，而得確信其為真實之程度，始得據為有罪之認定，若其關於被告是否犯罪之
    證明未達此程度，而有合理性懷疑之存在，致使無從形成有罪之確定，根據「罪
    證有疑，利於被告」之證據法則，即不得遽為不利被告之認定（最高法院二十九
    年度上字第三一○五號、四十年臺上字第八六號、七十六年臺上字第四九六八號
    判例要旨參照）。
三、公訴意旨認被告涉犯過失傷害及肇事逃逸罪嫌，係以告訴人丁○○、戊○○之指
    訴、證人鍾任淇之證述，並有道路交通事故調查報告表、交通事故談話紀錄表各
    一紙、照片八幀、高雄市立大同醫院診斷證明書二紙等為憑，並衡以被告平時住
    居臺北，偶爾南下高雄遊玩，豈有未經詳查友人身份，即將價值動輒新臺幣數十
    萬元之自用小客車交由不詳之人使用，且出借後又何以能擔保車輛之返還為論罪
    之依據。訊據被告固坦承車牌號碼三Ｂ－一五四八號自小客車確係為其所使用之
    車輛之事實，惟堅詞否認有何過失傷害及肇事逃逸犯行，辯稱：我當日與朋友到
    高雄玩，並於晚上將車輛借予姓名年籍不詳，綽號「太保」之男子，「太保」還
    我車時，曾說駕車與人發生車禍，惟表示業已和解，並交給我三千元作為修車費
    用，我相信太保，即未再以追究，嗣回台北，始有警察通知我肇事逃逸，事實上
    當晚並不是我開車出去，我也沒有開車撞到人逃逸等語。經查：
(一)、車牌號碼三Ｂ－一五四八號自小客車，於九十一年四月七日六時四十分許，行經
    高雄市新興區○○○路五十二號前，與告訴人戊○○所騎乘並搭載告訴人丁○○
    之ＸＺＧ－八六八號機車發生擦撞，致告訴人戊○○受有右肩擦傷、右手及右踝
    淤血、右上臼齒挫斷之傷害、告訴人丁○○則受有右膝挫傷、瘀青、尾椎部分挫
    傷、右手臂擦傷等傷害之事實，業據告訴人戊○○、丁○○於警訊、偵查中及本
    院調查時指訴綦詳，且被告亦供承曾因借車予「太保」之人，經「太保」轉知有
    發生擦撞車禍等情，並有道路交通事故調查報告表一紙、交通事故談話紀錄表一
    紙、照片八幀、高雄市立大同醫院診斷證明書二紙等附卷可稽，固堪以認定。
(二)、惟告訴人丁○○於偵查中及本院調查時均指稱：我只有看到汽車車牌號碼，沒有
    看到駕駛人是誰，當時後座的人有探頭出來，只說一句少年仔不好意思，車就開
    走了，我無法確定駕駛人是否為被告丙○○等語；告訴人戊○○於偵查中亦指訴
    稱：我只看見撞我的車是白色的，未看見車內的人，我不並認識蔡培君等語，是
    自無從依告訴人二人上開於警訊、偵查中及本院調查時之指訴，而得知前開肇事
    自小客車之駕駛人究係何人。另證人鍾任淇於警詢時證稱：「九十一年四月七日
    上午六時四十分許，我在七賢二路五十五號前，聽到緊急煞車聲，迴頭即看見車
    禍發生，該自小客車撞到機車以後，停頓大約十秒，我當時即刻往前走幾步，記
    到該自小客車號為三Ｂ－一五四八號，銀色、中華三菱小轎車，該車即倒車往自
    立路方向加速逃逸」等語，另於偵查中亦僅證稱：汽車撞到機車後，車主未下車
    等語，綜據告訴人之指訴情節及證人鍾任淇上開證詞以觀，至多僅能證明駕駛三
    Ｂ－一五四八號自小客車之人，因過失撞擊至告訴人機車後，確未下車對告訴人
    為必要之安全救護，惟尚無法依此逕認被告即係當時駕車之人。
(三)、至被告於本院辯稱：我當日與朋友到高雄玩，並於晚上將車輛借予姓名年籍不詳
    ，綽號「太保」之男子，「太保」還我車時，曾說與人發生車禍，並表示業已和
    解，並交給我三千元作為修車費用，我相信「太保」，即未再追究，嗣回台北，
    警察通知我肇事逃逸，事實上當晚不是我開車出去，我也沒有開車撞到人逃逸等
    語，並提出「太保」之真實姓名為「甲○○」，並查出「甲○○」之身分證統一
    編號、住址等資料供本院審酌，惟本院依被告提出之地址傳訊「甲○○」之人，
    該甲○○並未到庭，並無法使本院確信「甲○○」當時確有向被告借車並肇事逃
    逸，然被告並無自證無罪之義務，是被告否認犯罪所持之辯解，縱無可取，尚不
    得因此據以為反證被告犯罪之依據。公訴人以衡情被告豈可能將價值甚高之汽車
    借予不詳姓名友人使用，而推認被告所辯不足採信，惟此乃公訴人之推測，且縱
    被告所辯不足採，如前所述，亦不能以被告無法證明自己無罪即認定被告犯罪。
(四)、綜上所述，被告於警訊、偵查中及本院審理時始終否認係其駕駛上開自小客車肇
    事逃逸，且告訴人戊○○、丁○○之指訴及證人鍾任淇之證詞，亦不足以認定被
    告確有駕駛自小客車過失傷害告訴人二人及肇事逃逸之犯行，此外，公訴人尚無
    法提出其他積極證據，足供本院以資認定被告確有公訴人所指之過失傷害、肇事
    逃逸犯行，不能證明被告犯罪，揆諸首開法條及判例意旨，自應由本院為被告無
    罪判決之諭知。
據上論斷，應依刑事訴訟法第三百零一條第一項前段，判決如主文。
本案經檢察官乙○○到庭執行職務。
中      華      民      國    九十三    年      八      月    二十四    日
                                  臺灣高雄地方法院交通法庭
                                      審判長法  官  莊崑山
                      法  官  林靜梅
                                            法  官  曾鴻文
右正本證明與原本無異。
如不服本判決，應於判決送達後十日內，向本院提出上訴狀。
                                            書記官    王高山
中    華    民    國      九十三      年      八      月      二十七    日
